臺灣宜蘭地方法院民事裁定　　　　　　　　96年度抗字第17號
抗　告　人　丙○○
代　理　人　丁○○
相　對　人　乙○○應為林阿　.
上列抗告人聲請對相對人為公示送達事件，抗告人對於民國96年
8月3日本院96年度聲字第198號裁定提起抗告，本院裁定如下：
    主  文
抗告駁回。
抗告程序費用新臺幣壹仟元由抗告人負擔。
    理  由
一、本件抗告意旨略以：緣抗告人依法繼承被繼承人藍化成所有
    坐落宜蘭縣羅東鎮○○段225之8地號（重測後變更為羅東鎮
    ○○段392 地號）、面積96平方公尺之建地（下稱系爭土地
    ），並於民國82年1月5日辦畢繼承取得所有權登記。查系爭
    土地及建物，相對人既無承租，亦未經同意，即於38年片面
    單獨向羅東地政事務所申請設定地上權登記，依法無效，抗
    告人自得依民法第 767條規定，對相對人為意思表示之權利
    。依內政部71年1月29日台內地字第66010號函「統一規定土
    地登記簿權利人住址之記載方式」，本國人為戶籍所載之地
    址。再參照土地登記規則第 152條第1項及第153條規定，顯
    然地政機關係依據相對人於設定地上權登記時，所提出記載
    戶籍、證件之資料登記其住址，故應堪認定土地登記謄本上
    所載「乙○○」住址，乃其當時提出之戶籍證件無誤，而土
    地登記謄本係公文書，得推定其為真正，抗告人據此謄本所
    載之乙○○住址為意思表示，以雙掛號寄發欲為送達之文件
    ，雖遭郵局以「查無此號」退回，但抗告人不放棄，努力訪
    查到其可能之居所「宜蘭縣五結路福興村五結路3段758號」
    ，並再付郵送達，仍被以「查無此人」退回，為慎重計，又
    向戶政事務所查詢，得知宜蘭縣羅東鎮○○路 123號並無乙
    ○○設籍。從而，本件並非係抗告人自己之過失而不知相對
    人居所，實不可歸責於抗告人。為此提起抗告，請求廢棄原
    裁定，並准抗告人對相對人乙○○為公示送達或發回原法院
    為適法之裁定等語。
二、按民事訴訟法第149 條第1項第1款所謂：應為送達之處所不
    明者，係指已用相當之方法探查，仍不知其應為送達之處所
    者而言。其不明之事實，應由聲請公示送達之人負舉證之責
    任，而由法院依具體事實判斷之，最高法院82年台上字第27
    2號著有判例可資參照。
三、經查，抗告人固因其送達予相對人乙○○之掛號函件信封之
    批退理由為「查無此號」、「無此人」，進而提出宜蘭縣羅
    東鎮戶政事務所函文，說明於38年間，臺北縣羅東鎮○○里
    ○○路123 號門牌並無乙○○設籍之資料，以證明本件並非
    係抗告人自己之過失而不知相對人居所。然經本院向宜蘭縣
    羅東戶政事務所函查結果，於38年間確實編有臺北縣羅東鎮
    ○○里○○路123號門牌，戶長為李金火。39年3月25日因行
    政區域變更，上址門牌變更為臺北縣五結鄉○○村○○鄰○○
    路92號等情，有宜蘭縣羅東戶政事務所96年6 月26日函附戶
    籍登記申請書及臺灣省臺北縣戶籍登記簿各1 份在卷可稽。
    而觀諸上開戶籍登記資料，該戶除戶長李金火外，另有李金
    火之配偶李林阿  及子女李、李勇南（嗣改名為甲○○）
    、李月桂設籍其上，且李林阿  生於民國前3年，其年齡與
    申請設定地上權資料所載之地上權人「乙○○」相同，於民
    國38年當時均係41歲人，且二人之姓名又僅有 1字之差，故
    本院再次函詢宜蘭縣羅東戶政事務所，該所函覆稱：「．．
    ．二、依貴院檢附之李林阿  戶籍登記申請書資料，其戶內
    人口無乙○○。再查日據時期設籍本轄接管之戶口調查簿李
    林氏阿  其戶內人口亦無乙○○。三、另查臺灣光復後設籍
    本轄李林阿  原設籍於本鎮○○里○鄰○○○○路123號，該
    址門牌於39年3 月25日行政區變更為臺北縣五結鄉○○村○○
    鄰○○○○○路92 號，該址又於43年8月1日整編為興盛村7
    鄰興盛路98號。李林阿  於69年 6月14日在本籍地死亡。四
    、本所於內政部戶籍資料數位化系統依姓名查詢羅東鎮及五
    結鄉民國86年戶籍資料電腦化前至35年台灣光復設籍人口，
    均查無乙○○設籍人口資料。五、依五結鄉李金火54年除戶
    謄本資料，其戶內成員甲○○之母姓名欄李林阿  ，  字類
    似「乘」字，可能誤判為「乘」。而以往戶籍謄本未電腦化
    前，均為人工繕寫，常有資料誤繕情事，倘有錯誤，民眾發
    現後可提憑相關證明文件向戶政事務所申請更正，一併敘明
    供參。」等語，亦有宜蘭縣羅東戶政事務所96年10月5 日函
    附臺灣省臺北縣戶籍登記簿及光復後除戶戶籍簿冊浮籤記事
    資料專用頁在卷可稽，則系爭土地於申請設定地上權登記當
    時，恐有將李林阿  之姓名誤繕為乙○○之虞。再參以李林
    阿  之子甲○○到庭陳稱：伊記得伊母親李林阿  曾經說過
    系爭土地上的房子是伊母親李林阿  買的。系爭土地上的地
    上權人登記為乙○○，是名字寫錯。伊父親叫李金火，伊出
    生就住在五結鄉○○村○○路98號，後來地址有門牌整編，
    以前編為羅東鎮。羅東地政函附之民國38年臺北縣羅東鎮○
    ○里○○路123 號戶籍資料是伊等的戶籍。現在系爭土地上
    還有房子等語明確，並提出房屋贈與所有權移轉契約書影本
    為證，則系爭土地之地上權人乙○○係李林阿  之誤繕，應
    堪認定。依此，系爭土地之地上權人乙○○既係李林阿  之
    誤繕，李林阿  又已去世，抗告人聲請對誤載之乙○○公示
    送達，尚難認為有理由。原審裁定駁回其聲請，理由雖有不
    同，結果並無二致，抗告人抗告意旨仍執陳詞，指摘原裁定
    不當，求予廢棄，為無理由，應予駁回。
四、末按依法應由關係人負擔費用者，法院裁定命關係人負擔時
    ，應一併確定其數額。前項費用之負擔有相對人者，準用民
    事訴訟法有關訴訟費用之規定。又訴訟費用，由敗訴之當事
    人負擔，非訟事件法第24條第1項、同法第21條第2項及民事
    訴訟法第78條分別定有明文。本件抗告業經駁回在案，依上
    開法條規定，本院應予確定訴訟費用額。茲因抗告人提起本
    件抗告，除繳納抗告費新臺幣1,000 元外，未有其餘訴訟費
    用之支出。是以，本件應由敗訴之抗告人負擔之訴訟費用額
    確定為1,000元。
五、據上論結，本件抗告為無理由，依非訟事件法第46條、第21
    條第2 項、第24條第1項，民事訴訟法第495條之1第1項、第
    449條第2項、第78條，裁定如主文。
中　　華　　民　　國　　96　　年　　12　　月　　28　　日
                  臺灣宜蘭地方法院民事庭
                      審判長法　官　楊麗秋
                            法　官　林俊廷
                            法　官　陳映佐
上正本與原本無異
如不服本裁定，僅得於收受本裁定正本送達後10日內，以適用法
規顯有錯誤為理由，向本院提出再抗告狀，（須附繕本一份及
繳納再抗告裁判費新臺幣1,000元），經本院許可後始可再抗告。
中　　華　　民　　國　　96　　年　　12　　月　　28　　日
                            書記官　邱美龍
